【裁判字號】    98,易,307
【裁判日期】    990512
【裁判案由】    傷害
【裁判全文】
臺灣臺東地方法院刑事判決               98年度易字第307號
公  訴  人  臺灣臺東地方法院檢察署檢察官
被      告  丁○○
上列被告因傷害案件，經檢察官提起公訴（98年度偵字第1344號
），本院判決如下：
    主    文
丁○○傷害人之身體，處拘役貳拾日，如易科罰金，以新臺幣壹
仟元折算壹日。
    犯罪事實
一、丁○○於民國97年12月10日下午1時許，在其位於臺東縣鹿
    野鄉○○村○鄰○○路○段237號之住處騎樓前，因己○○偕
    同其妹戊○○、友人甲○○前來欲找丁○○之女洪玉汝商討
    債務事宜，而與戊○○發生口角，趁戊○○面對上開住所之
    街道，背對丁○○而無防備之際，竟基於傷害他人身體之犯
    意，以拳頭自戊○○身後，徒手毆打戊○○之左頸部（左耳
    下方部位），戊○○遂轉身與丁○○發生拉扯互毆，致戊○○受有胸壁挫傷、頸挫傷、兩手抓傷等傷害，丁○○自身亦
    受有嘴角流血之傷害（丁○○未對戊○○提出傷害告訴），
    直至甲○○見狀將戊○○、丁○○自中間隔開，始行罷手。
    嗣經戊○○向花蓮縣警察局玉里分局竹田派出所提出告訴，
    由該分局通報臺東縣警察局關山分局調查，始查悉上情。
二、案經戊○○訴由花蓮縣警察局玉里分局竹田派出所通報臺東
    縣警察局關山分局報告臺灣臺東地方法院檢察署檢察官偵查
    起訴。
    理    由
壹、程序部分：
    按被告以外之人於審判外之言詞或書面陳述（即學理上所稱
    之「傳聞證據」），除法律有規定者外，不得作為證據（即
    學理上所稱之「傳聞法則」）。刑事訴訟法第159條第1項定
    有明文。另按除顯有不可信之情況外，從事業務之人於業務
    上或通常業務過程所須製作之紀錄文書、證明文書，亦得為
    證據，同法第159條之4第2款則有明定，又醫師執行醫療業
    務時，不論患者係因病尋求診療，或因特殊目的而就醫，醫
    師於診療過程中，應依醫師法第12條之規定製作病歷，此一
    病歷之製作，乃屬醫師於醫療業務上所須製作之紀錄文書，
    而且醫師每一接續看診行為所構成之醫療業務行為，其中縱
    有因訴訟目的，例如患者被毆傷而尋求醫師之治療，對醫師
    而言，仍屬其醫療業務行為之一部分，自應依法製作病歷，
    則該病歷仍屬業務上所製作之紀錄文書，與通常之醫療行為
    所製作之病歷無殊，自屬刑事訴訟法第159條之4第2款所稱
    從事業務之人於業務上所須製作之紀錄文書，而診斷證明書
    係依病歷所轉錄之證明文書，自仍屬本條項之證明文書。財
    團法人佛教慈濟綜合醫院關山分院97年12月10日之病歷資料
    及診斷證明書，係告訴人戊○○經診治醫師潘永謙診療後，
    由該醫師所記載、出具之病歷記錄及診斷書，屬從事醫療業
    務之醫師親身見聞病患傷勢而作成，並當場紀錄、證明親身
    所見之傷勢分析及症狀外觀，為本於醫學專業知識所判斷製
    作，核與同法第159條之4第2款從事業務之人於業務上所須
    製作之紀錄文書與證明文書規定相符，復查該等文書並無何
    顯不可信之情形，本院審酌該等書面陳述作成時，製作人應
    無受人情施壓或干擾，亦無任何不當取證之情事，認以之作
    為本案證據俱屬適當，揆諸前揭規定與說明，應有證據能力
    。又按被告以外之人於審判外之陳述，雖不符刑事訴訟法第
    159條之1至之4之規定，而經當事人於審判程序同意作為證
    據，法院審酌該言詞陳述或書面陳述作成時之情況，認為適
    當者，亦得為證據；當事人、代理人或辯護人於法院調查證
    據時，知有第159條第1項不得為證據之情形，而未於言詞辯
    論終結前聲明異議者，視為有前項之同意，刑事訴訟法第
    159條之5定有明文。查本案以下所引用之傳聞證據，除病歷
    資料及診斷證明書之證據能力說明如前外，被告丁○○於本
    院準備程序中均表示沒有意見，同意作為證據，且迄於言詞
    辯論終結前，亦未就本院所調查之證據資料主張有刑事訴訟
    法第159條第1項不得為證據之情形，本院審酌該證據作成之
    情況，認均無不適當情事，依刑事訴訟法第159條之5第2項
    之規定，均有證據能力，合先敘明。
貳、實體部分：
一、訊據被告丁○○固坦認告訴人戊○○有於上開時間，與己○○、甲○○至其上址住處外與之言及債務問題等節，惟矢口
    否認有何公訴人所指之傷害犯行，辯稱：伊是作賣農藥的生
    意，原本是在房子後面休息，聽到外面有人說要拿汽油燒伊
    的房子，就趕緊起來，到外面看他們一直在路中央一直叫囂
    說這家人欠錢不還，要燒房子，尤其又沒有說是何人欠他的
    錢，就只有說我們這家人欠他錢，伊要對方拿出證據，結果
    又不理伊，還一直叫囂，伊就跑進去家裡面後面的休息室打
    電話給瑞源派出所，派出所當時正好是乙○○警員值班，報
    案之後伊就趕緊出門，那群人還是一直在叫囂，也還是不理
    伊，拿不出證據；伊並不知道伊的家人有欠錢；當時伊站在
    店前面，告訴人向伊走過來，突然右手一拳打到伊的嘴巴，
    伊的嘴巴有流血，還手來腳來，甲○○有站出來擋告訴人，
    伊才有脫身的機會，告訴人才沒有辦法繼續打伊；告訴人一
    拳打過來時，伊就一直後退，沒有與告訴人發生拉扯的機會
    ；經過差不多1分鐘左右，警員乙○○到現場處理，伊告訴
    警員說告訴人打伊，害伊的嘴巴流血，還想要拿油漆潑伊的
    房子，拿汽油燒伊的房子，警員問是發生什麼事情，後來告
    訴人的姐姐己○○說伊的女兒有欠錢，但是告訴人他們卻又
    拿不出證據，但是伊的女兒又沒有告訴伊說有借錢的事情，
    而且這是伊的女兒跟他們之間的事情，伊又沒有欠他們錢，
    哪裡會知道告訴人他們有借伊的女兒錢；後來告訴人的姐姐
    己○○拿出金錢來往的紀錄給警員看，但是因為伊沒有戴眼
    鏡，所以沒有看到，警員說這只是民事紛爭，可以要去法院
    告，伊當場很誠懇的在警員面前要求己○○把金錢來往明細
    說清楚讓伊知道，己○○就不說，警員告訴己○○可以到法
    院告民事，警察這樣就走了，己○○把他們拿出來的金錢來
    往紀錄收一收就回去了，告訴人好像很得意的樣子，跟伊說
    再見就回去了云云（見核交卷第7頁，本院卷第26頁及其背
    面）。
二、經查，告訴人戊○○與其姐己○○、友人甲○○有於上開時
    間，因己○○與被告之女兒洪玉汝之債務問題，而同至被告
    位於上址住處外之事實，業據被告及證人戊○○、己○○、
    甲○○、丙○○（被告之妻）等人供述一致在卷。而本件主
    要爭點在於，被告是否有於上開時、地，徒手傷害戊○○之
    事實。關此爭點：
（一）證人戊○○於警詢時證稱被告是用拳頭及腳將其打傷等語
      （見警卷第5頁）；於檢察事務官詢問時則證稱：被告係
      從其後面攻擊其後腦及太陽穴，當時有扭打成一團，其有
      制止推開被告，被告就拳打腳踢等語（見核交卷第7頁）
      ；於本院審理時具結證稱：當時伊的姐姐己○○有講要鄰
      居來評評理，這一家欠錢不還的話，結果伊轉身，被告以
      為是伊喊的，被告就攻擊伊，往伊的左邊耳下還有胸壁攻
      擊，被告先攻擊伊的左耳下這個地方，用拳頭握拳打一拳
      ，因為是背後，伊沒看清楚被告是用哪一隻手打伊，但知
      道是用拳頭，然後再用腳，他是用腳踹伊的手跟下半身臀
      部的地方，最重的是踹到左肋骨這個地方，他從後面往前
      踢，插過伊的左邊肋骨附近，伊轉身開始推他，就開始有
      拉扯的動作，他就是拉著衣服，然後就這樣隨便亂抓，那
      時候真的很亂，拉扯應該有3分鐘吧，因為他都不放，就
      是拉頭髮拉衣服，沒有再打了，當時甲○○在房子另一邊
      的電線桿，就趕快衝過來把丁○○推開，說不要這樣子了
      ，己○○在旁邊，只是喊，還有制止；當時伊的左耳下這
      個地方有流血，有一點類似刮到這樣子，沒有流很多，就
      是一點點破皮的流血，胸壁紅紅的這樣等語（見本院卷第
      101-105頁）。另證人甲○○於檢察事務官詢問時證稱：
      當時伊在外面等，戊○○及己○○要找被告的女兒，他們
      就吵吵鬧鬧，被告就衝出來打戊○○，伊看見被告從戊○○後面徒手打她，還有踢她，戊○○脖子嘴巴有流血，說
      肚子痛，伊還有看到被告有抓戊○○的頭髮，伊有去制止
      等語（見核交卷第9、10頁）；於本院審理時具結證稱：
      己○○是要去找人，被告出來說話很大聲，伊想不關他的
      事，就站在車邊邊，後來他們就是有一些爭吵，己○○就
      說請鄰居來評評理，為什麼欠錢又這麼大聲，被告就出來
      打人，伊就從車邊過去制止；伊回頭看時，是男生打女生
      ，然後伊就跑過去把他拉開；當時己○○、戊○○面向外
      面，被告從裡面出來打人，伊就趕快跑上前制止；被告是
      揮右拳打戊○○的臉，應該是從側面打下去，打到右臉，
      是從後面揮了一拳，打到下巴或脖子，然後又用腳踹，伊
      沒有注意看他是用哪一隻腳踹，踹到戊○○的背後還是肚
      子，伊沒辦法確定是背後還是肚子，然後戊○○就回頭，
      兩個人就在那邊出拳出腳扭打，扭打應該有1、2分鐘，伊
      看到是男方攻擊比較多，感覺上就是女生希望不要再打的
      意思，男生的力量一定比女生大，比如在拉扯，一定是猛
      槌、槌臉、槌胸部，能槌到的都可以槌，被告好像有揮拳
      揮到戊○○的胸壁，伊沒有很注意，兩個人就是拉扯、揮
      拳之類的，伊有跑過去制止，伊從中間把她拉開，伊去制
      止時兩個人是互相抓著的，就是扭打在一起，伊沒有注意
      有沒有誰抓誰的頭髮，只知道兩個扭打在一起，伊去把他
      們分開，伊有看到被告嘴角有一點流血，伊沒看到戊○○
      流血，但她有說胸腔還是肚子不舒服之類的等語（見本院
      卷第66-72、74、75、80頁）。又證人己○○於檢察事務
      官詢問時證稱：當天是想去找被告說他女兒跟伊借錢，請
      他還錢，被告與戊○○發生口角後，伊跟戊○○要去馬路
      等警察來，被告就衝過來打戊○○，伊看到被告用拳頭打
      戊○○右邊頭部太陽穴附近等語（見核交卷第14、15頁）
      ；於本院審理時具結證稱：我們到了之後，是丁○○的太
      太在他們的店面，然後伊向他的太太表明伊的身份跟來意
      之後，丁○○的太太進去之後，伊聽到她反鎖另一間房子
      的鎖門聲，之後就換丁○○出來，然後伊就告訴他伊是誰
      及表明來意，然後伊告訴丁○○，他的女兒跟伊借錢，沒
      有還，房子買了你小女兒的名字，現在由你們在居住，房
      子是用小女兒的名字，這筆錢你們當初說好貸款下來會還
      ，可是你們都沒有還這筆錢，丁○○就跟伊說錢早就還給
      你們了，然後他就出具一張匯款單，可是這匯款單是他小
      女兒匯款給大女兒的資金流向，根本就沒有匯入伊的帳戶
      ，所以伊是說你們這是自己內部的錢在轉來轉去，根本沒
      有人還這筆錢，伊就告訴他「你們怎麼可以這樣子，我錢
      借給你們，你們都不還我」，伊又說「我的醬油只借你沾
      一下，你怎麼可以整罐醬油都拿走（台語發音）」，他們
      就說伊說話怎麼這麼難聽，伊說不是伊說話難聽，而是你
      們做的太過份了，因為我們怕他告我們到府騷擾之類的，
      所以我們到了之後，有請管區到現場幫我們算是作證，就
      是往後有一些摩擦的話，管區可以來作證，我們在等的這
      個期間，丁○○就從伊妹妹戊○○的後方就用拳頭攻擊她
      ；伊與戊○○是在騎樓中間等管區，伊面向迴廊位置，有
      一點向左側身，戊○○面向馬路，伊站在戊○○右後方，
      相隔2、3步，因為我們對話不是很愉快，所以希望管區到
      之後才繼續對話，然後戊○○就轉身，伊也側身，完全看
      不到被告的動作，被告就衝上來，衝上來那一剎那，才回
      過神看到被告出拳打人，被告出左拳打戊○○左側太陽穴
      耳後，就是整個左側，因為伊是站在戊○○右後方，然後
      被告是從左側攻擊，被告用一隻手握拳大概連續打了3拳
      ，打太陽穴跟耳朵這一帶，都是以頭部為主，伊當時在旁
      邊說你怎麼可以出手打人，戊○○有轉身推開，從左邊或
      右邊轉身伊不確定，甲○○當時在伊右手邊騎樓下的一根
      柱子，甲○○就衝過來拉開，被告與戊○○有沒有互相拉
      扯伊不知道，甲○○衝過來速度很快，把他拉開，被告與
      戊○○有沒有彼此拉住伊不確定，因為這樣的角度，伊沒
      辦法看得很清楚，伊看到這3拳，被告有沒有用腳踢戊○○，伊沒有印象等語（見本院卷第83-95頁）。
（二）稽之上開證人之證詞，均一致證稱被告丁○○有於上開時
      、地從戊○○身後出拳攻擊戊○○頭部之事實，且戊○○
      被攻擊後即轉身與被告發生拉扯等情，亦為證人戊○○與
      甲○○證述一致在卷。再觀告訴人戊○○於97年12月10日
      即案發當日在財團法人佛教慈濟綜合醫院關山分院就診時
      之病歷資料（見本院卷第36-38頁），戊○○於97年12月1
      0日下午2時30分到院急診，經醫師潘永謙診斷後，有胸壁
      挫傷、頸挫傷（經對照本院卷第38頁背面之病歷圖示，應
      為左頸部、左耳下方挫傷）、兩手抓傷等傷害，核與上開
      證人所證前情可資相符。而上開證人固對於被告如何傷害
      戊○○之部分案發過程與細節有所出入（例如被告係出左
      拳或右拳攻擊戊○○，係出幾拳攻擊戊○○；或證人己○○對於被告有無以腳踹戊○○及與戊○○拉扯過程無印象
      等）。然按證人作為證據方法之一種，係在他人之訴訟案
      件中，陳述自己所見所聞具體事實之人，有其不可替代性
      。證人之證詞具有特殊性，與物證或文書證據之客觀性、
      不變性不同，而人類對於事物之注意及觀察，本有其先天
      能力之限制，未必能如攝影機或照相機般，對周遭所發生
      或親身經歷之事實均能機械式準確無誤地捕捉，亦未必能
      洞悉事實發生過程之每一細節及全貌，況常人對於過往事
      物之記憶，隨時日之間隔而漸趨模糊或失真，自難期其能
      如錄影重播般地將過往事物之原貌完全呈現。進一步言，
      人之記憶力本由大腦特定區域主宰（例如：長期記憶永久
      儲存在「顳葉」，程式式記憶儲存在「殼核」，潛意識的
      創傷記憶可能存在「杏仁核」；詳見「大腦的秘密檔案〈
      Mapping the Mind〉」，Rita Carter著，洪蘭譯，2007
      年12月1日初版20刷，遠流出版事業股份有限公司出版發
      行，頁260以下），對於經歷之事件，經過資訊加工後儲
      存於記憶中，部分為短期記憶，部分為長期記憶（有關短
      期記憶及長期記憶之概念說明，可參「透視記憶〈Memory
      From Mind to Molecules〉」，LarryR.Squire、EricR.
      Kandel著，洪蘭譯，2007年5月16日初版11刷，遠流出版
      事業股份有限公司出版發行，頁260-193、243-289），有
      關事件之細節、瑣碎或先後部分，常因對於當事人有不同
      程度之意義（此亦涉及事件發生當時當事人之生理、心理
      狀態，例如事件發生當時是驚恐或是冷靜，也會影響記憶
      之作用），而隨時間經過或遺忘或扭曲或錯置，此在隔時
      重複陳述及交互詰問過程中尤其屢見不鮮，而長期記憶部
      分，則對於當事人較具意義，故能清晰呈現，此部分如非
      蓄意捏造，且情節符合邏輯，即可認其資訊加工過程未經
      扭曲，如又與情境相合，則能認與事實真相相符。故關於
      證人之證述，如僅僅挑剔細節、瑣碎或先後之扭曲或錯置
      ，據以指摘證人之證述存有瑕疵，遽認不能採信，衡非事
      理之平，並有害真實之發現。此外，因個人教育程度、生
      活經驗、語言習慣之不同，其表達意思之能力與方式，亦
      容易產生差異，故供述證據每因個人觀察角度、記憶能力
      、表達能力、誠實意願、利害關係、用字遣詞嚴謹程度之
      不同，而有對相同事物異其供述之情形發生，是其歧異之
      原因，未必絕對係出於虛偽或記憶受外力污染所致（最高
      法院92年度臺上字第4387號判決意旨可參），而刑事訴訟
      法就證據之證明力，採自由心證主義，將證據之證明力，
      委由法官評價，即凡經合法調查之有證據能力之證據，由
      法官本於生活經驗上認為確實之經驗法則及理則上當然之
      論理法則以形成確信之心證。是心證之形成，由來於經嚴
      格證明之證據資料之推理作用；有由一個證據而形成者，
      亦有賴數個證據而獲得者。一種證據，不足形成正確之心
      證時，即應調查其他證據。如何從無數之事實證據中，擇
      其最接近事實之證據，此為證據之評價問題。在數個證據
      中，雖均不能單獨證明全部事實，但如各證據間具有互補
      性或關連性，法院自應就全部之證據，經綜合歸納之觀察
      ，依經驗法則衡情度理，本於自由心證客觀判斷，方符真
      實發見主義之精神。倘將各項證據予以割裂，單獨觀察，
      分別評價，或針對證人之陳述，因枝節上之差異，先後詳
      簡之別，即悉予摒棄，此證據之判斷自欠缺合理性而與事
      理不侔，即與論理法則有所違背，所為判決當然違背法令
      （最高法院96年度臺上字第5003號判決意旨參照）。復按
      證人之陳述有部分前後不符或相互間有所歧異時，或因記
      憶淡忘、或事後迴護被告、或因其他事由所致，究竟何者
      為可採，法院仍得本其自由心證予以斟酌，非謂一有不符
      或矛盾，即應認其全部均為不可採信；尤其關於行為動機
      、手段及結果等之細節方面，證人之證言，有時亦有予渲
      染之可能；然其基本事實之陳述，若果與真實性無礙時，
      則仍非不得予以採信（最高法院74年臺上字第1599號判例
      暨90年度臺上字第6078號、95年度臺上字第1366號判決意
      旨足參）。因之，證人供述之證據，前後縱有差異，法院
      依憑證人前後之供述證據，斟酌其他證據，本於經驗法則
      與論理法則，取其認為真實之一部，作為論罪之證據，自
      屬合法（最高法院90年度臺上字第6943號判決要旨可參）
      。矧人之記憶有限，常隨時間之經過而有所遺忘，自不能
      期待證人刻意記憶各項細節，是證人事後所為回憶難免略
      有模糊之處，當不得因供述之細節稍有不同，逕認其證言
      均不足為採。從而，證人供述證據之採認，應就供述者前
      後陳述整體為觀察，不宜斷章取義，以免曲解誤認，而同
      一證人前後供述之證言縱令部分兩歧或未盡相符，或不同
      證人相互間供述有所歧異時，究竟何者為可採，法院仍得
      本於直接審理所得心證，依經驗法則、論理法則及證據法
      則，斟酌其他卷證資料，作合理之比較，若其基本事實之
      陳述與真實性無礙，復有其他佐證可供審酌時，即就其一
      部分認為真實者予以採取，非謂一有不符或矛盾，即認其
      全部均為不可採信，而採信其一部分證言時，當然排除其
      他部分之證言，此為法院取捨證據法理上之當然結果，縱
      未於判決理由內說明捨棄他部分證言之理由，而僅說明採
      用某部分證言之理由，於判決本旨當無影響。綜上所述，
      證人戊○○、己○○、甲○○等人之前揭證詞，雖有部分
      些微不同，惟渠等證述之主要事實均未改變，亦與一般常
      情事理無何相悖之處，且渠等皆係就自己親身經歷之事件
      而於歷次程序及本院審理時具結而為證述，對於本案發生
      經過，上開證人或因當時所處地點不同（例如證人甲○○
      於案發初始係位於被告住處外騎樓之柱子下方，證人己○○係站立上開騎樓之戊○○右後方）、所歷經時間不同，
      而各有不同之親身經歷，另或因記憶極限而有記憶不清之
      情形（例如證人己○○對於被告有無以腳踹戊○○乙節沒
      有印象），然其等之證詞經勾稽比對後，均可就被告所為
      上開事實湊結成一無重大瑕疵之事件歷程，顯見上開證人
      就被告所為傷害戊○○之事實所為之證述，洵可採信。本
      院自得以上開證人之證詞內容為基礎，綜合全般事證，力
      求還原本案原末。甚且，經比較證人甲○○、戊○○、己○○之證詞可知，戊○○、己○○有姐妹關係，因此其2
      人證詞之證明力較之一般無關係之人，自有待補強之處，
      而甲○○為戊○○、己○○之友人，雖亦有迴護其友人之
      疑慮，然觀甲○○之前揭證詞，其對於案發當日被告亦有
      受傷之情，猷可直言證述（見本院卷第71頁），並無隱匿
      或偏頗之詞。倘其有意迴護戊○○與己○○，當可對此保
      留其詞或稱不復記憶，可見其證詞應屬可信。而上開證人
      經本院審理時進行隔離訊問，仍可對於主要事實證述相符
      如前，自足補強告訴人之指訴。況其等證詞亦與卷附戊○○之病歷資料所示受傷情況可以相符，復如前述，益證其
      等證詞之可信度甚高。再者，被告雖辯稱是其被戊○○打
      ，其根本沒機會與戊○○拉扯云云。惟被告與戊○○確有
      發生拉扯乙節，除據上開證人證述明確外，證人即被告之
      妻丙○○亦於本院審理時到庭具結證稱：......戊○○罵
      被告......，他們（指被告與戊○○）在那邊打來打去，
      伊沒看到被告出手打戊○○，......他們在那裡拉來拉去
      ，被告退到甲○○那裡，甲○○才把他們拉開；他們兩個
      人是對齊走，一直打來打去的走出去等語（見本院卷第11
      2、114、115、116頁），此與證人甲○○、戊○○所證被
      告與戊○○有發生拉扯乙情核堪相符，顯見被告所稱其與
      戊○○沒有機會發生拉扯云云，與事實不符。加以，被告
      於案發當日亦受有嘴角流血之傷害乙節，雖未有書證可佐
      ，然已據被告、證人甲○○、丙○○、證人即到場處理員
      警乙○○之供述一致在卷（見本院卷第56、71、113頁）
      ，另證人戊○○、己○○均於作證時提及被告有嘴角流血
      之情（見本院卷第92、105頁），因此，被告案發當日受
      有嘴角流血之傷乙節，堪可認定。復參酌被告與戊○○確
      有互相拉扯之行為，業如前述，則應可認定被告係與戊○○拉扯中而受有前揭傷害。被告受傷乙節雖未據告訴而成
      案受審，但仍足供佐明被告與戊○○確有前述相互拉扯之
      行為，並造成彼此均受有傷害之結果。又被告雖另辯稱：
      其身體虛弱，怎有可能去打戊○○，且當天警察到場時，
      戊○○為何不向警察提告，戊○○提供的診斷書也不一定
      正確，以戊○○在關山的背景，要拿一張診斷書也不是困
      難的事，戊○○懂得利用法律的漏洞，利用法律保障的期
      間對其提告，這是絕招云云（見本院卷第171頁）。查被
      告雖有腰椎狹窄、攝護腺肥大、脊椎退化併神經壓迫、胃
      幽門狹窄等病症，有卷附財團法人佛教慈濟綜合醫院病情
      說明書及診斷證明書、財團法人辜公亮基金會和信治癌中
      心醫院乙種診斷證明書等件（見本院卷第136、148、149
      頁）可供參考，然上開病症病發之時約在95年4月、97年3
      月間，均非本案發生之97年12月間，是否可認其因患上開
      病症即無力為上開傷害犯行，實有疑義。且被告所為傷害
      戊○○及與戊○○發生拉扯之行為，手段、情節尚屬情微
      ，皆非須體魄強健之人方可為之，縱被告患有上開病症，
      亦難認被告不可能對告訴人為前開傷害行為。因此，上開
      事證尚難據以為被告有利之認定。另被告雖稱戊○○提供
      之診斷證明書存有疑問，然經本院調取戊○○於案發當日
      於財團法人佛教慈濟綜合醫院關山分院之病歷資料（見本
      院卷第36-38頁）可知，戊○○確實於案發當日之案發後
      有至上開醫院急診就醫，並由醫師潘永謙診治戊○○受有
      前開傷害，此觀上開病歷資料自明。被告空言指摘上情，
      實屬無據。而被告雖質疑告訴人於案發後未立即向到場處
      理員警提告，至告訴期間屆滿前始提出傷害告訴云云，然
      告訴權人是否提出告訴，本屬其法律上行使權利與否之自
      由，告訴權人提出告訴之時間有所後延，動機不一，等待
      和解者有之，等待加害人道歉者有之，考慮是否提告者有
      之，難因此而認有何不妥之處；而法律上規定之告訴期間
      ，目的即在使告訴權人有考量提告之時間，並兼顧法之安
      定性所為之制度設計，被告所稱告訴人利用法律漏洞云云
      ，容有誤會，亦屬無理，委難憑採。至於被告之女洪玉汝
      與告訴人之姐己○○間是否存有債務糾紛，本屬民事關係
      之範疇，於本案中至多扮演犯罪動機或情況背景之角色，
      對於本案相關事證於主要事實之認定，尚不足以撼動前揭
      事證之證明力，而被告與告訴人、己○○對上開債務問題
      縱有爭議，亦應循民事救濟程序解決之，自不待言。
（三）綜上所述，被告丁○○之上開辯解，均屬事後卸責之詞，
      無可採信。此外，本件尚有刑案現場測繪圖1紙、刑案現
      場照片4張、花蓮縣警察局玉里分局受理非本管轄刑事案
      件報案登記表及花蓮縣警察局玉里分局竹田派出所受理各
      類案件紀錄表各1紙等附卷可佐。被告對告訴人戊○○所
      為傷害之犯行，事證明確，堪以認定。
三、核被告丁○○上揭所為，係犯刑法第277條第1項之普通傷害
    罪。被告於上揭短暫時間，數次舉動（包含以拳頭攻擊告訴
    人及繼之與告訴人發生拉扯之舉動）之傷害犯行，係侵害同
    一被害人之身體法益，其所為之數次舉動，均係於密切接近
    之時地實施，侵害同一之法益，各行為之獨立性極為薄弱，
    依一般社會通念，在時間差距上，難以強行分開，在刑法評
    價上，應為數個舉動之接續施行，合為包括之一行為予以評
    價，而屬接續犯（最高法院86年臺上字第3295號判例意旨參
    照）。爰審酌被告前無任何前科，素行尚佳，因債務問題而
    與告訴人發生口角，致思慮欠周而為傷害犯行，其本身亦受
    有傷害，另衡酌其犯罪之手段、告訴人所受之傷害程度，未
    賠償告訴人損害及犯罪後之態度，其生活狀況、智識程度（
    國小畢業，經營販售農藥生意，與妻子同住，育有三女二子
    ），檢察官請求量處適當之刑及給予被告自新機會等一切情
    狀，量處如主文所示之刑，並諭知易科罰金之折算標準。
據上論斷，應依刑事訴訟法第284條之1、第299條第1項前段，刑
法第277條第1項、第41條第1項前段，刑法施行法第1條之1第1項
、第2項前段，判決如主文。
本案經檢察官庚○○到庭執行職務
中    華    民    國    99    年    5    月    12    日
                  刑事第四庭    法  官  盧亨龍
以上正本證明與原本無異。
如不服本判決應於收受送達後10日內向本院提出上訴書狀，並應
敘述具體理由；其未敘述上訴理由者，應於上訴期間屆滿後20日
內向本院補提理由書（均須按他造當事人之人數附繕本）。「切
勿逕送上級法院」。告訴人或被害人對於本判決如有不服，請書
具不服之理由狀，請求檢察官上訴者，其上訴期間之計算係以檢
察官收受判決正本之日期為準。
                                書記官  石佳琪
中    華    民    國    99    年    5     月    12    日
附錄論罪科刑法條全文：
刑法第277條第1項：
傷害人之身體或健康者，處3年以下有期徒刑、拘役或1千元以下
罰金。

司法院資訊處製作；財團法人民間司法改革基金會備份。
